臺灣雲林地方法院刑事裁定
111年度聲簡再字第1號
聲  請  人  臺灣雲林地方檢察署檢察官
受 判 決人
即  被  告  紅明德


上列聲請人因公共危險案件，對於本院民國108年9月30日108年
度虎交簡字第277號確定判決，聲請再審，本院裁定如下：
    主  文
本件開始再審。
    理  由
一、聲請意旨略以：受判決人即被告（下稱被告）紅明德明知飲
    酒後，將會造成對外感知與應變能力下降，若進而駕駛動力交通
    工具，更會使得道路使用者之生命、身體、財產蒙受極高危害
    之風險。詎料，被告於民國108年8月2日上午9時30分至45分許
    ，在雲林縣二崙鄉大庄村新興田內飲用含有酒精成分之「維
    士比」藥酒後，旋即駕駛車牌號碼0000-00號自用小貨車行駛
    於道路，後沿雲林縣二崙鄉文化路227巷由西往東行駛，於
    同日上午9時50分許在該巷12號旁交岔路口時，本應注意閃
    光紅燈表示「停車再開」，車輛應減速接近，先停止於交岔路
    口前，讓幹線道車優先通行後認為安全時，方得續行，且汽車行
    至交岔路口，其行進或轉彎，應遵守燈光號誌指示，而依當時
    天氣晴，日間自然光線，柏油路面乾燥無缺陷、無障礙物，
    並無不能注意情事，竟疏未注意而貿然前行，適有告訴人鍾
    香騎乘車牌號碼000-0000號普通重型機車，沿文化路227巷
    由北往南方向騎乘，被告閃煞不及與告訴人之機車發生擦撞
    ，致告訴人人車倒地，受有創傷性硬腦膜下出血、創傷性蜘
    蛛網膜下出血、左側橈骨閉鎖性骨折及右側股骨開放性骨折
    等傷害，嗣經警到場處理並於同日上午10時13分對被告施以
    酒精濃度測試，測得其吐氣酒精濃度達每公升0.75毫克，而得知
    上情。被告所涉不能安全駕駛罪嫌，前經臺灣雲林地方檢察
    署（下稱雲林地檢）檢察官聲請簡易判決處刑，經本院以10
    8年度虎交簡字第277號判處有期徒刑4月，於108年10月21日
    確定（下稱前案）。被告所涉過失傷害罪嫌，另經雲林地檢
    檢察官以109年度調偵字第150號聲請簡易判決處刑，本院以
    109年度虎交簡字第243號判處有期徒刑5月（下稱後案一審
    ），經上訴本院合議庭（109年度交簡上字第24號判決，下
    稱後案二審），後案二審法院認定告訴人所受傷害，已達重
    傷害之程度，認被告涉犯修正前刑法第185條之3第2項後段
    之不能安全駕駛致人重傷罪嫌，惟此與已確定之前案有裁判
    上一罪之關係，爰撤銷後案一審判決，改判免訴，經上訴後
    ，臺灣高等法院臺南分院以111年度交上易字第52號判決駁
    回上訴，於111年1月24日確定。經查，本件車禍後，告訴人
    於案發當日（108年8月2日）上午10時17分，即被送至彰化
    基督教醫療財團法人雲林基督教醫院（下稱雲林彰基）急救
    ，經診斷受有創傷性硬腦膜下出血、創傷性蜘蛛網膜下出血
    、左側橈骨閉鎖性骨折、右側股骨開放性骨折等傷害（參10
    8年8月2日診斷證明書），住院期間（108年8至2日至23日）
    接受「右側下肢骨骼牽引治療」、「開放性復位及骨內鋼板
    鋼釘固定手術」、「開放性復位及骨內骨髓釘固定手術」後
    ，經多次門診追蹤治療，仍經診斷遺留右下肢短約4公分（
    即長短腳），無法從事粗重工作與劇烈運動，復健改善酸痛
    方面，需用鞋墊輔助之病況，已達重傷害之程度，是被告所
    犯，應為修正前刑法185條之3第2項後段之不能安全駕駛致
    人重傷罪嫌，前案確定判決僅論以刑法第185條之3第1項第1
    款之罪，係使被告受輕於相當之刑之判決。上開診斷證明書
    係於前案法院判決前已經存在，然前案確定判決上開證據未
    經發現而未及審酌，於事後始行發現，應認前開證據具有「
    嶄新性」。再者，此部分證據由形式上觀察，可以認定被告
    所為致告訴人受重傷，可能涉犯刑法第185條之3第2項之罪
    嫌，而非原前案確定判決所論之同條第1項第1款之罪，足以
    動搖被告所受輕於相當之刑之原確定判決，具「確實性」，
    是依照前開於訴訟上發現確實之新證據，足認被告有應受重
    刑判決之證據，本件符合刑事訴訟法第422條第2款所指之再
    審原因，爰依刑事訴訟法第422條第2款、第428條第1項、第
    429條、第426條第1項規定聲請再審等語。
 二、按有罪、無罪、免訴或不受理之判決確定後，有受無罪或
    輕於相當之刑之判決，而於訴訟上或訴訟外之自白，或發現
    確實之新證據，足認其有應受有罪或重刑判決之犯罪事實者
    ，為受判決人之不利益，得聲請再審，刑事訴訟法第422條
    第2 款定有明文。又刑事訴訟法第420條第1項第6款及同條
    第3 項，雖於104年2月4日經修正及增訂，但同法第422條第
    2款並未併加修正，顯見立法者有意區別有利及不利於受判
    決人再審之要件，並未擴大不利於受判決人之再審範圍。亦
    即刑事訴訟法第422條第2款所稱之新證據仍採以往判例限縮
    之解釋，此與同法第420條第1項第6款於修法後放寬適用之
    要件，仍有差異，未可等同視之。故同法第422條第2款所稱
    之「發見確實之新證據」，應與修正前同法第420條第1項第
    6 款所定「發現確實之新證據」為同一解釋，亦即須該項證
    據於事實審法院判決前已經存在，為法院、當事人所不知，
    不及調查斟酌，至其後始行發見（即「新規性」，亦有稱「
    嶄新性」），且就該證據本身形式上觀察，固不以絕對不須
    經過調查程序為條件，但必須顯然可認為確實具有足以動搖
    原確定判決（即「確實性」，亦有稱「顯著性」），而為受
    判決人有罪或重刑判決為限，始具備為受判決人之不利益聲
    請再審之要件。至新證據有無符合「新規性」，乃再審之形
    式要件；而是否合於「確實性」，則為再審之實質要件。二
    者判斷之基礎既有不同，自應分別觀察審認，才得以維護刑
    事再審制度所應有之「法的安定性」，殊難謂符合「新規性
    」之形式要件時，即當然亦合於「確實性」之實質要件（最
    高法院107年度台抗字第458號刑事裁定意旨參照）。
三、經查：
  ㈠聲請意旨所載被告前案之犯罪事實，業經本院於108年9月30
    以以108年度虎交簡字第277號判處有期徒刑4月，於108年10
    月21日確定等情，有本院108 年度虎交簡字第277號刑事簡
    易判決及臺灣高等法院被告前案紀錄表在卷可稽，並有卷附
    上開原確定判決案卷可資參照。又告訴人在系爭事故發生後
    ，於案發當日（108年8月2日）上午10時17分，即被送至雲
    林彰基急救，經診斷受有創傷性硬腦膜下出血、創傷性蜘蛛
    網膜下出血、左側橈骨閉鎖性骨折、右側股骨開放性骨折等
    傷害，住院期間（108年8至2日至23日）接受「右側下肢骨
    骼牽引治療」、「開放性復位及骨內鋼板鋼釘固定手術」、
    「開放性復位及骨內骨髓釘固定手術」後，經多次門診追蹤
    治療，仍經診斷遺留右下肢短約4公分（即長短腳），無法
    從事粗重工作與劇烈運動，復健改善酸痛方面，需用鞋墊輔
    助之病況等情，有雲林彰基110年7月21日診斷證明書、110
    年10月4日函暨主治醫師回覆單、病歷資料等附卷可證，觀
    之系爭事故發生時間與告訴人前開就醫時序間具有密接性，
    復無證據證明有其他原因介入導致告訴人受有前揭傷害，而
    告訴人因系爭事故造成右下肢短約4公分（即長短腳），已
    達「嚴重減損其一肢以上機能」之重傷害等情，業如前述診
    斷書等所載，則告訴人所受前揭傷害應與被告為本件酒後駕
    車肇事犯行間具有相當因果關係，應堪可認定。
  ㈡前開雲林彰基110年7月21日診斷證明書、110年10月4日函暨
    主治醫師回覆單雖係於108年10月21日前案判決後製成，然
    告訴人於108年8月2日急診時已有右側股骨開放性骨折等情
　　，早於108年8月2日診斷證明書記載明確，足見上開診斷證
    明書係於前案法院判決前已經存在，而嗣後之診斷證明書等
    資料就告訴人身體狀況之說明，亦係依前案原確定判決前已
    存在之診斷證明書作成，且與告訴人於事故後就醫期間具有
    密接性，然前案確定判決未及審酌，於事後始行發現，應認
    前開證據具有「嶄新性」無誤。再者，依前開診斷證明書等
    資料所載，並連同原確定判決中認定事實所存在之證據（確
    實性），予以綜合觀察，可知告訴人所受之重傷害與被告酒
    後駕車肇事間應具有相當因果關係，已如前述，堪認被告有
    應受重刑判決之犯罪事實，亦即足以動搖被告所受輕於相當
    之刑之原確定判決之事實基礎，而應改為更不利之重刑判決
    ，是亦具「確實性」（顯著性）無疑。準此，前開診斷證明
    書之證據資料已符合「新規性」及「確實性」之要件。
四、綜上所述，本件依聲請人所提出之診斷證明書等資料所載，
    已足認告訴人於原確定判決前，因被告酒後駕車所生系爭事
    故受有重傷害，原應論以刑法第185 條之3第2項之刑度較重
    罪名，原確定判決僅論以刑度較輕之刑法第185 條之3 第1 
    項第1款之罪名，於法尚有未合。本件於判決確定後發現新
    證據，足認被告有應受重刑判決之犯罪事實，合於刑事訴訟
    法第422條第2款所定之法定再審條件，是聲請人再審之聲請
    為有理由，應予准許。
五、據上論斷，應依刑事訴訟法第435條第1項，裁定如主文。
中　　華　　民　　國　　111 　年　　9 　　月　　29　　日
                  刑事第三庭    法  官  蔡美華
以上正本證明與原本無異。
如不服本裁定，應於裁定送達後5 日內向本院提出抗告狀（須附
繕本）。
中　　華　　民　　國　　111 　年　　9 　　月　　29　　日
                                書記官　陳智仁